【裁判字號】    95,上易,1080
【裁判日期】    950727
【裁判案由】    傷害
【裁判全文】
臺灣高等法院刑事判決                95年度上易字第1080號
上  訴  人  臺灣板橋地方法院檢察署檢察官
上  訴  人
即  被  告  丙○○
選任辯護人  梁  治  律師
被      告  丁○○
選任辯護人  陳韋霖  律師
上列上訴人因被告傷害案件，不服臺灣板橋地方法院94年度易字
第756號，中華民國95年2月20日第一審判決（起訴案號：臺灣板
橋地方法院檢察署94年度偵字第2327號），提起上訴，本院判決
如下：
    主  文
上訴駁回。
    事  實
一、丙○○於民國93年11月25日23時15分許，在不詳處所飲酒後
    ，在酒精之影響下，致其對現實事物之判斷能力明顯降低，
    理性思考能力及自我衝動之控制能力顯較常人之程度為低落
    ，已屬精神耗弱之人，其正欲返家之際，途經臺北縣三重市
    ○○路○段44巷口，見臺北縣三重市永德里巡守隊隊員即丁
    ○○、吳貴賢、連林採子（以上2 人均業經檢察官不起訴處
    分確定）3 人正在執行巡邏職務，其因酒後意識不清，突然
    拉扯連林採子所穿著之反光背心，遭丁○○、吳賢貴制止，
    雙方發生爭執，詎丙○○竟基於傷害之概括犯意，出手毆打
    丁○○、吳貴賢，致丁○○受有右手小指瘀傷1×0.5公分之
    擦傷、左側頭部、雙手背鈍傷致皮下出血之傷害，而吳貴賢
    受有上唇3×0.5公分之擦傷。
二、案經丁○○及吳貴賢（起訴書誤載為吳賢貴，茲予更正）訴
    由臺北縣政府警察局三重分局報告臺灣板橋地方法院檢察署
    檢察官偵查起訴。
    理  由
壹、被告丙○○有罪部分：
一、訊據被告丙○○固坦承於上開時間、地點，伊於飲酒後欲返
    家之際，途經該處之事實，惟矢口否認有何傷害之犯行，並
    辯稱：伊並沒有拉證人連林採子之衣服，也沒有和巡守隊員
    發生口角爭執，而係突然遭告訴人丁○○及吳貴賢毆傷，伊
    被吳貴賢抱住身體給丁○○打，伊用手去擋、掙扎，可能是
    掙扎時打到渠等的等語置辯。惟查：
(一)上開事實，業據告訴人丁○○迭於警詢、偵訊及原審訊問時指
  訴明確，核與證人連林採子迭於警詢、偵訊及原審審理時具結
  證述：當天我及告訴人丁○○、吳貴賢執行巡邏勤務，在崗哨
  簽到，被告丙○○突然從我後面過來，抓我的反光背心，後來
  又從前面跑抓我背心，告訴人丁○○看到就過來並問他有何事
  ，被告丙○○回說你在怕什麼，被告丙○○就揮手並拉告訴人
  丁○○，我因為害怕，在現場用手機打電話報警，並騎機車去
  找里長黃盛谷等語（詳見偵查卷第4至5、43頁、原審卷第69至
  75頁），及證人即告訴人吳貴賢迭於警詢、偵訊及原審訊問時
  具結證述：當天我們在執行巡邏勤務，在崗哨亭簽到，丁○○
  先簽出來，接著連林採子，我最後一個簽，我還在崗哨亭裡面
  時看到連林採子在外面走動，丙○○不知道從前面或後面靠近
  連林採子，丁○○靠過來問說做什麼，丙○○就毆打丁○○，
  但如何打我不知道，因為當時我還在崗哨裡面，聽到丙○○說
  沒有你的事，他就打丁○○，丁○○罵丙○○「酒瘋」後我就
  出來，丁○○想要制伏丙○○，我幫忙丁○○拉開丙○○時，
  我嘴角也受傷，可能是我跟丁○○要抓丙○○，被丙○○揮手
  打到等語（詳見偵查卷第6至7、43頁、原審卷第76至79頁）之
  情節相符，並有診斷證明書3 紙（詳見原審卷第22至24頁）附
  卷可稽，且衡諸告訴人丁○○、吳貴賢及證人連林採子均為巡
  守隊隊員，於案發時渠等執行巡邏勤務，又渠等與被告丙○○
  均無仇隙怨懟，自無圍毆告訴人丙○○之理，則被告丙○○空
  言指摘伊係遭渠等毆傷云云，顯屬卸責之詞，不足採信。況參
  酌告訴人丁○○受有右手小指瘀傷、擦傷、左側頭部、雙手背
  鈍傷致皮下出血之傷害，及告訴人吳貴賢受有上唇3×0.5公分
  之擦傷乙節，渠等受傷之部分及傷勢，難認係告訴人遭渠等抱
  住身體後掙扎所致，故被告另辯稱渠等之傷勢係伊於掙扎時所
  致云云，顯與常情有違，亦不足採信。故上開事實，堪以認定
  屬實。
(二)又查，被告丙○○於案發時，因飲酒後，在酒精之影響下，致
  其對現實事物之判斷能力明顯降低，理性思考能力及自我衝動
  之控制能力顯較常人之程度為低落，已屬精神耗弱之人乙節，
  業據證人連林採子於原審審理時證述：回到現場時，看到丙○
  ○被壓倒在地上，因為他喝酒醉，不把他壓倒不行；丙○○在
  警察來時一直大聲咆哮，講酒醉的話我聽不懂；丙○○當時精
  神狀況很亂，酒醉罵人，但站不穩，可是很有力等語（詳見本
  院卷第75、73頁）明確，核與證人吳貴賢於原審審理時證述：
  丙○○的精神狀況不好，酒測好像0.8 等語（詳見原審卷第79
  頁），及證人黃盛谷於原審審理時證述：我到現場時看到丁○
  ○1 人把丙○○壓制在地上，吳貴賢在旁邊，當時丙○○喝酒
  醉，很有力量等語（詳見原審卷第80頁），以及證人即到場處
  理之員警陳建霖於原審審理時具結證述：同事陳文禎先到現場
  ，之後我跟陳文禎把被告丙○○帶回派出所，當時丙○○的意
  識非常不清楚，講話很大聲，自言自語，在派出所咆哮，要對
  他做酒測，他非常不配合等語（詳見原審卷第130、133頁）之
  情節相符，是被告丙○○於飲酒後已達精神耗弱之程度，足堪
  認定，則被告辯稱：伊雖有飲酒，但意識清楚云云，即屬無據
  ，不足採信。
(三)綜上所述，本件事證已臻明確，被告丙○○之犯行堪以認定，
  應予依法論科。
二、核被告丙○○所為，係犯刑法第277條第1項之傷害罪。又被
    告先後傷害告訴人丁○○、吳貴賢，時間緊接，觸犯構成要
    件相同之罪名，為連續犯，應依刑法第56條之規定，以一罪
    論，並加重其刑。（被告行為後，刑法第56條連續犯之規定
    ，業於94年1月7日修正公布刪除，並於95年7月1日施行，則
    被告之犯行，因行為後新法業已刪除連續犯之規定，此刪除
    雖非犯罪構成要件之變更，但顯已影響行為人刑罰之法律效
    果，自屬法律有變更，依新法第2條第1項規定，比較新、舊
    法結果，仍應適用較有利於被告之行為時法律即舊法論以連
    續犯。又行為後法律有變更者，依修正前刑法第2條第1項之
    規定，以適用裁判時法為原則，如行為時法有利於行為人，
    則例外適用行為時法；依修正後刑法第2條第1項規定，以適
    用行為時法為原則，惟如裁判時法有利於行為人，則例外的
    適用裁判時法。以往實務見解，認原判決未及比較適用新舊
    法時，上訴後，雖比較結果以舊法有利於行為人，而原判決
    別無其他撤銷事由，仍應由本院以此為由撤銷改判。惟修正
    後之規定係以適用行為時法為原則，因此原判決雖未及比較
    適用，然上訴本院後，經比較新舊法，行為後之法律並非較
    有利於行為人，仍應適用行為時法，則原判決適用行為時法
    即無不當，自不構成撤銷之事由。），（最高法院95年第8
    次刑事庭會議決議參照）。復被告於行為時係精神耗弱之人
    ，應依刑法第19條第2 項之規定，減輕其刑，並依法先加後
    減之。原審適用修正前刑法第56條、第277條第1項、第19條
    第2項、第41條第1項前段，罰金罰鍰提高標準條例第1 條前
    段、第2 條，爰審酌被告丙○○因飲酒打傷他人，且犯後否
    認犯行，不知悔悟，以及迄今尚未與告訴人等和解，賠償渠
    等所受之損害，惟被告丙○○之素行尚可，犯罪之動機、目
    的、手段，以及告訴人丁○○、吳貴賢所受之傷勢尚屬輕微
    等一切情狀，量處丙○○連續傷害人之身體，處拘役貳拾日
    ，如易科罰金，以參佰元折算壹日。（易科罰金亦以舊法有
    利被告）以資懲儆。經核原審認事用法均無不合，審酌刑法
    第五十七條各款情形後之量刑亦稱妥適，被告上訴否認犯罪
    ，核無理由，檢察官上訴意旨以原審量刑太輕云云，亦無理
    由，均應予以駁回。
貳、被告丁○○無罪部分：
一、公訴意旨略以：被告丁○○與證人吳貴賢、連林採子為臺北
    縣三重市永德里巡守隊隊員，告訴人丙○○於93年11月25日
    23時15分許，在不詳處所飲酒後，正欲返家之際，途經臺北
    縣三重市○○路○段44巷口，見被告丁○○與證人吳貴賢、
    連林採子3 人正在執行職務，因酒後意識不清，拉扯證人連
    林採子所穿著之反光背心，遭被告丁○○、證人吳賢貴制止
    ，雙方發生爭執，告訴人丙○○竟基於傷害之故意，出手毆
    擊丁○○、吳貴賢，致被告丁○○受有右手小指瘀傷1×0.5
    公分擦傷、左側頭部、雙手背鈍傷致皮下出血之傷害，而證
    人吳貴賢受有上唇3×0.5公分之擦傷。被告丁○○為防衛其
    權利，遂基於傷害之故意，出手壓制告訴人丙○○，致告訴
    人丙○○受有左眼結膜下出血併眼瞼瘀傷、左臉部挫傷併瘀
    傷、頸部挫傷、左小腿挫傷併擦傷、左手肘挫傷及牙齒斷裂
    （2顆）之傷害，而認被告丁○○涉犯刑法第277條第1 項之
    傷害罪嫌等語。
二、按犯罪事實應依證據認定，無證據不得認定犯罪事實；又不
    能證明被告犯罪者，應諭知無罪之判決，刑事訴訟法第 154
    條第2項、第301條第1 項分別定有明文。次按認定不利於被
    告之事實，須依積極證據，苟積極證據不足為不利於被告之
    認定時，即應為有利於被告之認定，更不必有何有利之證據
    ；其次，認定犯罪事實所憑之證據，雖不以直接證據為限，
    間接證據亦包括在內，然而無論直接證據或間接證據，其為
    訴訟上之證明，須於通常一般之人均不致有所懷疑，而得確
    信其為真實之程度者，始得據為有罪之認定，倘其證明尚未
    達到此一程度，而有合理之懷疑存在而無從使事實審法院得
    有罪之確信時，即應由法院為諭知被告無罪之判決；又按告
    訴人之告訴，係以使被告受刑事訴追為目的，是其陳述是否
    與事實相符，仍應調查其他證據以資審認，最高法院30年上
    字第816號、76年台上字第4986號及52年台上字第1300 號判
    例意旨可資參照。
三、公訴人認被告丁○○涉有前揭犯行，無非以告訴人丙○○之
    指訴及診斷證明書為其主要論據。惟訊據被告丁○○堅決否
    認有何傷害犯行，並辯稱：告訴人丙○○出手拉證人連林採
    子之衣服，遭伊及證人吳貴賢制止，告訴人丙○○亂揮拳打
    伊及證人吳貴賢，致渠等受傷，伊就出手壓制告訴人丙○○
    ，將他壓制在地上時，里長及派出所員警就到場，伊並沒有
    出手毆打告訴人丙○○，當時告訴人丙○○並未受傷等語置
    辯。辯護人為其辯護稱：告訴人丙○○上開之傷害並非被告
    丁○○所為等語。
四、經查：
(一)告訴人於93年11月26日上午7時2分，至設於台北市○○○路○
  段92號之馬偕紀念醫院（下稱馬偕醫院）急診室求診，到院時
  生命跡象穩定，但左眼瘀青，牙齒二顆斷裂，左下肢擦傷及左
  手無法完全彎曲，經進行左手肘及頭部Ｘ光檢查，並無骨折，
  診斷為：（一）左臉、眼挫傷合併瘀血、（二）頸部挫傷、（
  三）左小腿挫傷併擦傷、（四）左手肘挫傷、（五）牙齒斷裂
  二顆，及經正義眼科診斷為左眼結膜下出血並眼瞼瘀傷等情，
  雖有馬偕醫院診斷證明書1紙、正義眼科診斷證明書1紙、馬偕
  醫院94年10月12日馬院醫急字第943409號函暨急診病歷影本乙
  份（詳見偵查卷第15至17頁、原審卷第49至53頁），並經告訴
  人陳述在案。是告訴人丙○○之上開傷勢非輕，且其臉部、眼
  睛挫傷併瘀血、牙齒斷裂均屬外觀明顯可見之傷勢。
(二)然證人連林採子於原審審理時證述：我回到現場時，告訴人丙
  ○○沒有受傷或流血，他還可以跟警察大小聲；當天到派出所
  談到凌晨2 點多，期間丁○○、吳貴賢有去驗傷，告訴人丙○
  ○一直在派出所，並沒有去驗傷等語（原審卷第70頁）綦詳，
  核與證人吳貴賢於原審審理時證述：丙○○沒有受傷，在派出
  所時他還很兇；丙○○牙齒斷落的話，應該會流血，在派出所
  時我沒有注意，他還跟他太太吵等語（原審卷第77、79頁），
  及證人黃盛谷於原審審理時證述：我看丙○○在派出所做3 次
  酒測時，我看他臉上沒有流血，當時我站在派出所門口的桌子
  ，距離他酒測的地方約一張桌子的距離等語（詳見原審卷第81
  頁），以及證人陳建霖於原審審理時證述：當時丙○○外表並
  沒有受傷，也沒有發現有如診斷證明書上所載之傷勢；如果有
  人受傷的話，我們一定會記載在工作紀錄簿上，但本件我沒有
  記載丙○○，就表示他外觀上沒有受傷；當時丙○○也沒有說
  他有受傷；如果當時丙○○有受傷的話，一定會叫救護車帶他
  送醫（詳見原審卷第130、131頁），其並提出工作紀錄簿影本
  （詳見原審卷第143至144頁）附卷供參，是該紀錄簿上明確記
  載被告丁○○及證人吳貴賢所受之傷勢，而無記載任何告訴人
  丙○○所受之傷勢；又上開證人與告訴人丙○○並無仇隙，應
  無偏袒被告丁○○之虞，且證人陳建霖為警察人員至現場處理
  ，將其所見所聞登載於該紀錄簿上，核與證人連林採子及吳貴
  賢、黃盛谷所述情節相符，故上開證人所述，堪以採信。則被
  告丁○○辯稱：告訴人丙○○所受之傷害並非伊造成的等語，
  足以採信。
(三)況衡諸告訴人丙○○自承：我受傷嚴重，但因為很痛、很累，
  要回家休息，約凌晨1 點多離開派出所，所以沒有去就醫；我
  於早上5 點多先去宏仁醫院，他們說我傷的太嚴重而不收，連
  掛號也沒有，叫我去馬偕醫院，之後我就坐計程車到馬偕醫院
  等語（詳見原審卷第137、138頁），則茍告訴人確因遭被告丁
  ○○毆打致受有該嚴重之傷勢，何以未於案發後立即就醫求診
  ，而遲至案發後逾7 小時後始前往醫院求診？此顯與常情不符
  ，故告訴人丙○○前開之指訴，顯有疑義。又證人乙○○於本
  院證稱見丙○○和人抱在一起，沒有看得很清楚，誰著誰錯我
  不知道云云。查亦不能證明是被告丁○○打丙○○，又證人甲
  ○於本院證稱在派出所外面距離2、3公尺有看到丙○○眼黑青
  ，嘴角微微流血云云。惟查在派出所內之證人即警員陳建霖及
  證人即里長黃盛谷於原審證稱丙○○並未受傷，本院參酌證人
  甲○距離有2、3公尺，亦可能誤看，本院認應以證人陳建霖及
  證人黃盛谷在原審之證言為可採。
五、綜上所述，被告丁○○所辯堪以採認，自難僅憑告訴人丙○
    ○之空言指述，即謂被告丁○○涉犯何刑責。此外，復查無
    其他積極證據足認被告丁○○涉有傷害犯行，則揆諸上開判
    例意旨及說明，認被告罪嫌不足，應諭知無罪，以免冤抑。
    是原審為被告丁○○無罪之諭知，核無不合，檢察官上訴意
    旨認丁○○打人，核無理由，應予以駁回。，
據上論斷，應依刑事訴訟法第368條，判決如主文。
本案經檢察官劉斐玲到庭執行職務。
中    華    民    國    95    年    7    月    27    日
                  刑事第十一庭審判長法  官  張連財
                                    法  官  林明俊
                                    法  官  楊照男
以上正本證明與原本無異。
不得上訴。
                                    書記官  陳秋雄
中    華    民    國    95    年    7    月    27    日
附錄：本案論罪科刑法條全文
刑法第277條第1項：
傷害人之身體或健康者，處3年以下有期徒刑、拘役或1,000元以
下罰金。


司法院資訊處製作；財團法人民間司法改革基金會備份。
